【裁判字號】    94,易,1605
【裁判日期】    950315
【裁判案由】    詐欺
【裁判全文】
臺灣臺中地方法院刑事判決              94年度易字第1605號
公  訴  人  臺灣臺中地方法院檢察署檢察官
被      告  乙○○
上列被告因詐欺案件，經檢察官提起公訴（93年度撤緩偵字第61號）
，本院判決如下：
    主  文
乙○○連續意圖為自己不法之所有，以詐術使人將本人之物交付
，處有期徒刑壹年貳月。
    事  實
一、乙○○原在臺中縣大里市經營國偉汽車材料行，係丙○○所
    營汽車修配廠之汽車零件材料供應商。乙○○於民國八十九
    年間因經營國偉汽車材料行不善，負債累累，明知其因信用
    不佳，已失去原有汽車材料銷售市場上之往來客戶，無力東
    山再起，竟基於意圖為自己不法所有之概括犯意，於八十九
    年七、八月間，向丙○○表示希望能幫助其東山再起，並向
    丙○○佯稱其有可靠固定之汽車零件銷售市場，力邀丙○○
    與其合夥從事汽車零件買賣生意，由丙○○出資向其他汽車
    零件材料供應商訂貨，再交由其負責銷售及收取貨款，所得
    利潤將由二人均分，定得助其東山再起等語，丙○○乃信以
    為真，陷於錯誤，而同意以上開方式與乙○○合作。丙○○
    旋自八十九年十月十日起至九十年二月十七日（起訴書誤載
    為同年月二十二日）止，陸續分幾十次將所訂金額不等之汽
    車零件材料交付與乙○○銷售，價值總計約新臺幣（下同）
    五百四十六萬零八百九十八元（起訴書誤載為五百三十五萬
    九千一百七十元）。乙○○則分別於八十九年十一月、十二
    月間，先後將如附表所示編號一、二及編號三、四之自不詳
    管道取得，明知無從兌領，瀕臨退票及拒絕往來之遠期人頭
    支票（俗稱芭樂票）四紙交付丙○○，並佯稱該等支票均係
    其售貨收得之客票貨款，以取得丙○○信任，使丙○○得以
    繼續出貨。嗣乙○○所交付之上開支票屆期提示，均遭退票
    ，乙○○亦逃逸無蹤，不知去向，丙○○始知受騙。
二、案經丙○○訴由臺灣南投地方法院檢察署檢察官呈請臺灣高
    等法院臺中分院檢察署檢察長核轉臺灣臺中地方法院檢察署
    檢察官偵查起訴。
    理  由
一、訊據被告乙○○固對其於八十九年七、八月間，曾向告訴人
    丙○○稱其有可靠固定之汽車零件銷售市場，邀請丙○○與
    其合夥從事汽車零件買賣，由丙○○出資向其他汽車零件材
    料供應商訂貨，再交由其銷售，所得利潤將由二人均分等語
    ，經丙○○應允後，自八十九年十月十日起至九十年二月十
    七日止，陸續自丙○○收受價值總計約五百四十六萬零八百
    九十八元之汽車零件材料，並於八十九年十一月、十二月間
    ，先後將如附表所示之支票四張交付丙○○，並稱該等支票
    均係其售貨收得之貨款等情，坦白承認，惟矢口否認有何詐
    欺取財之犯行，辯稱：其自告訴人丙○○處取得之汽車零件
    材料，均銷售給自稱「陳國陞」或「陳果陞」之人，並先後
    將「陳國陞」或「陳果陞」之人給付之現金貨款七十萬元及
    如附表所示之支票貨款（計一百四十七萬五千元）託其僱佣
    送貨之司機戊○○，交給丙○○，因後來找不到「陳國陞」
    或「陳果陞」之人收貨款，才會積欠告訴人貨款，不是有意
    詐欺云云。
二、經查：
（一）上揭被告乙○○如何對告訴人丙○○詐欺取財之犯罪事實
      ，業據告訴人即證人丙○○迭於偵查中及本院審理時指證
      綦詳，並有估價單一份及如附表所示支票影本四張暨退票
      理由單影本二張附卷可稽。
（二）被告於本院九十五年二月八日審理時已供承：因為其信用
      不好，無法自己再做銷售的工作等語，可見被告確因信用
      不佳，已失去原有汽車材料銷售市場上之往來客戶，無力
      東山再起，其猶向丙○○佯稱其有可靠固定之汽車零件銷
      售市場，力邀丙○○以上開方式與其合夥從事汽車零件買
      賣生意，其顯然係施用詐術甚明。
（三）又以無法兌現之人頭票作為詐欺方式，常具有集中性、短
      期性及鉅量金額等特性。以人頭支票行騙者，為避免遭交
      易相對人識破，及向銀行查證交易信用紀錄，通常會在短
      時間內即簽發數量眾多及金額鉅大之支票，甚至在同一兌
      現日期（即票載發票日期）即簽發為數甚多及金額甚鉅之
      支票交與交易之相對人，致交易之相對人於收受支票後，
      向銀行查明照會時，人頭戶之信用及交易情形均尚屬正常
      ，或均尚無交易紀錄，嗣於發生退票時，行騙者業已逃匿
      無蹤。查(1)證人己○○設於臺灣土地銀行南港分行第Ｏ三
      八八七三號支票存款帳戶及所領用之支票，係證人己○○
      於不詳時日，在臺北市以二萬五千元之代價出售與他人使
      用等情，已據證人己○○於本院九十五年三月一日審理時
      結證屬實。而證人己○○上開支票存款帳戶，係於八十九
      年七月二十八日開戶，自八十九年十一月六日起開始退票
      ，於八十九年十二月二十九日列為拒絕往來戶等情，亦有
      臺北市票據交換所九十年四月二十七日（九十）北票字第
      二六Ｏ五號函暨函附之證人己○○所設支票存款帳戶退票
      明細表及臺灣土地銀行南港分行九十一年七月三日港存字
      第九一ＯＯ三五四號函暨函附之存戶查詢表、資金往來明
      細表各一份附卷可稽，顯見該帳戶係人頭帳戶甚明。(2)證
      人甲○○設於華南商業銀行豐原分行第00000000
      0號支票存款帳戶，自九十年一月十日起即列為拒絕往來
      戶，且該支票存款帳戶於九十年一月十日至十二日間，同
      一支票兌現日（即票載發票日）所簽發之金額並不超過四
      十萬元，簽發之支票數各為一張，惟該支票帳戶於九十年
      一月十五日，簽發之支票數則高達十三張，單日累計金額
      則高達二百餘萬元，甚至於如附表編號二所示發票日九十
      年三月二十日，所簽發之支票單日累計金額亦高達上百萬
      元，有臺中市票據交換所九十年四月二十六日中市票交乙
      字第九ＯＯ六五八號函附之甲○○所設支票存款帳戶退票
      明細表一份附卷可按；而證人甲○○經本院二次傳喚，均
      未到庭作證，本院雖無從經由交互詰問程序訊明，惟依被
      告偵查中所供其所持如附表編號二、編號四所示支票係不
      同月份收受之客票貨款，嗣分別於八十九年十一月、十二
      月交付告訴人者等語，觀諸附表編號二、編號四所示支票
      二紙，其發票人均係甲○○，支票日分別為九十年三月二
      十日、九十年四月十日，該二紙支票號碼卻連號，則使用
      甲○○該支票存款帳戶者，豈不於上開二個月間只與單一
      對象為交易往來，此乃悖於一般商業交易往來使用票據之
      型態，是被告此部分所供該二紙甲○○之支票係其銷售所
      得之客票，應非屬實，該帳戶支票應係無法兌現之人頭支
      票甚明。(3)鄭戊生設於華僑銀行新興分行第000000
      000號支票存款帳戶，係自九十年三月一日起開始退票
      ，於九十年三月十六日列為拒絕往來戶，而該支票存款帳
      戶於八十九年八月間至九十年一月間所簽發之支票兌現金
      額均在數千元至十萬元之間，票面金額絕少超過二十萬元
      ，且同一支票兌現日（即票載發票日）單日累計之金額亦
      不超過三十萬元，惟該帳戶自九十年三月間起，每張支票
      簽發之票面金額多在十萬元以上，每支票兌現日單日累計
      金額亦介於五十萬元至上百萬元之間，亦有華僑商業銀行
      新興分行九十五年二月九日（九五）僑銀興營字第Ｏ一六
      號函送之鄭戊生開戶資料及該支票存款帳戶往來明細表一
      份附卷可參，該支票存款帳戶具有上開人頭帳戶之特性，
      顯見該帳戶係人頭帳戶甚明。
（四）被告就如附表所示四張支票來源，於偵查中及本院審理時
      固均供稱：係來自售貨對象自稱「陳國陞」或「陳果陞」
      之人所交付者，其於收受該等支票時並未要求自稱「陳國
      陞」或「陳果陞」之人背書等語。然其於偵查中，經檢察
      官依其所供該自稱「陳國陞」或「陳果陞」者之聯絡電話
      為Ｚ000000000號，向中華電信股份有限公司查
      詢結果，該行動電話門號自八十九年一月起至九十年五月
      之用戶申請人為富爾特科技股份有限公司，而該公司係設
      於臺北縣新店市○○路六之三號五樓，且其登記營業項目
      ，亦未有汽車零件等項，有中華電信（行動）資料查詢單
      及該公司基本資料查詢表可參；且經檢察官調閱全國姓名
      為「陳國陞」者之口卡資料由被告指認，亦均查無其所稱
      之人。且被告迄於本院審理時均未能提供該自稱「陳國陞
      」或「陳果陞」者之真實姓名、年籍資料及住所供本院傳
      訊查明，自難遽信如附表所示四紙人頭支票確係來自該自
      稱「陳國陞」或「陳果陞」之人。而被告經商數年，對於
      支票之使用應知之甚稔，且其此次與告訴人合夥本案汽車
      零件買賣生意，苟係意由經商失敗之困境中東山再起，當
      知此次機會不易，對於銷售對象之信用程度及給付貨款之
      條件當應慎重過濾選擇，豈有平白與該自稱「陳國陞」或
      「陳果陞」者往來交付五百多萬元之貨物，而僅由該人給
      付現金七十萬元及如附表所示之人頭支票，復無法明確提
      供該等支票來源者之真實姓名、地址及營業場所，其此部
      分所辯，尚難採信，應認如附表所示之人頭支票應係其自
      不詳管道所取得者，方符常情。被告於收受該等支票時未
      請該交付者在上開支票背書，其顯然知悉該等支票均係來
      源不明之人頭支票，並且利用人頭支票尚未屆期之際向告
      訴人佯稱為貨款客票，告訴人因而無法及時查知該等支票
      嗣後均將不能兌現，以繼續騙取告訴人交付之汽車零件材
      料，其應無給付貨款與告訴人之意。
（五）至被告雖辯稱：其曾託證人戊○○交付七十萬之現金貨款
      給告訴人云云，惟為告訴人所否認。證人戊○○於本院九
      十五年二月八日審理時已結證稱：被告拿支票及現金託伊
      交給告訴人時，都是放在信封裡面，用釘書機釘著，伊沒
      有打開來看等語，是被告於信封內是否確裝有現金貨款，
      實不得而知。而被告於偵查中所供：其請戊○○拿給告訴
      人，係用白色信封裝，一次都拿十多萬元，共拿四、五次
      等語，已與證人戊○○於偵查中所證曾代被告交付給告訴
      人二、三次等情，互有不符，其此部分所辯，尚難採信。
      又被告與告訴人合夥後，除將告訴人處取得之汽車零件銷
      售與自稱「陳國陞」或「陳果陞」者外，尚另銷售與其他
      客戶等情，亦據證人戊○○於偵查中及本院九十五年二月
      八日審理時結證屬實。是被告與告訴人合夥後，既確有將
      自告訴人取得之價值總計約五百四十六萬零八百九十八元
      之汽車零件銷售完畢，惟除交付如附表所示四紙無法兌現
      之人頭支票充為貨款外，別無給付告訴人分文現金貨款，
      益徵其於邀集告訴人與之合夥時，自始即無意給付貨款，
      其有意圖為自己不法所有詐欺取財之犯意，昭然若揭。事
      證明確，被告上開犯行，洵堪認定，應予依法論科。
三、核被告所為，係犯刑法第三百三十九條第一項之詐欺取財罪
    。其先後多次詐欺取財犯行，時間緊接，方法相同，觸犯構
    成要件相同之罪名，顯係基於概括犯意反覆為之，為連續犯
    ，應依刑法第五十六條之規定，論以一罪，並依法加重其刑
    。爰審酌被告正值青壯之年，不思循合法正當途徑獲得財富
    ，竟詐騙他人鉅額財物，犯罪後猶飾詞圖卸，未能坦承犯行
    ，雖與告訴人達成和解，有本院和解筆錄一份附卷可考，惟
    迄今僅償還告訴人十餘萬元，仍未完全償還積欠告訴人款項
    ，對告訴人造成之損害非輕，暨其生活狀況、品行、犯罪之
    動機、目的、手段等一切情狀，量處如主文所示之刑，以資
    懲儆。
據上論斷，應依刑事訴訟法第二百九十九條第一項前段、刑法第
五十六條、第三百三十九條第一項、罰金罰鍰提高標準條例第一
項前段，判決如主文。
本案經檢察官丁○○到庭執行職務。
中    華    民    國    95    年    3    月    15     日
                      臺灣臺中地方法院刑事第11庭
                            審判長法  官  林源森
                                  法  官  莊嘉蕙
                                  法  官  丁智慧
以上正本證明與原本無異。
如不服本判決，應於送達後10日內向本院提出上訴狀（須附繕本
），上訴於臺灣高等法院臺中分院。
                                  書記官  朱良燦
中    華    民    國    95    年    3    月    15     日
附錄本案論罪科刑法條全文：
刑法第三百三十九條第一項
意圖為自己或第三人不法之所有，以詐術使人將本人或第三人之
物交付者，處五年以下有期徒刑、拘役或科或併科一千元以下罰
金。
附表：
  ┌──┬──────────┬───┬────────────┬────────┬───────┐
  │編號│     票    號       │發票人│  付款人及帳號          │   發 票 日     │   金額       │
  ├──┼──────────┼───┼────────────┼────────┼───────┤
  │ 一 │ＡＱ0000000號│己○○│臺灣土地銀行南港分行    │九十年三月十五日│四十六萬元    │
  │    │                    │      │第Ｏ三八八七三號        │                │              │
  ├──┼──────────┼───┼────────────┼────────┼───────┤
  │ 二 │ＦＣ0000000號│甲○○│華南商業銀行豐原分行    │九十年三月二十日│三十萬元      │
  │    │                    │      │第000000000號  │                │              │
  ├──┼──────────┼───┼────────────┼────────┼───────┤
  │ 三 │ＡＡ0000000號│鄭戊生│華僑銀行新興分行        │九十年三月三十一│四十一萬五千元│
  │    │                    │      │第000000000號  │日              │              │
  ├──┼──────────┼───┼────────────┼────────┼───────┤
  │ 四 │ＦＣ0000000號│甲○○│華南商業銀行豐原分行    │九十年四月十日  │三十萬元      │
  │    │                    │      │第000000000號  │                │              │
  └──┴──────────┴───┴────────────┴────────┴───────┘


司法院資訊處製作；財團法人民間司法改革基金會備份。
